福建高等法院金門分院刑事判決　　　　 95年度上重訴字第2號
上　訴　人
即　被　告　甲○○
選任辯護人　黃怡騰　　律師
　　　　　　謝志嘉　　律師
　　　　　　林正和　　律師
上列上訴人因毒品危害防制條例案件，不服福建金門地方法院95
年度重訴字第2號，中華民國95年8月29日第一審判決（起訴案號
：福建金門地方法院檢察署95年度偵字第181 號），提起上訴，
本院判決如下：
    主  文
原判決撤銷。
甲○○運輸第一級毒品，累犯，處有期徒刑拾貳年。扣案第一級
毒品海洛因貳佰陸拾壹點陸捌公克（純質淨重壹佰肆拾參點肆捌
公克）沒收銷燬之；毒品外包裝袋柒個（總重壹拾點玖零公克）
、束帶壹條及綠色內褲壹件均沒收之。
    事  實
一、甲○○前有多次竊盜、毒品前科，最近一次因違反毒品危害
    防制條例案件，於民國（下同）93年2 月23日經臺灣彰化地
    方法院以93年度簡字第13號判處有期徒刑6 月確定，甫於93
    年4月14日易科罰金執行完畢，猶不知悔改。
二、甲○○明知毒品海洛因係屬毒品危害防制條例第2條第2項第
    1 款所列之第一級毒品（下稱毒品海洛因），並屬行政院依
    據懲治走私條例第2條第4項規定公告之管制進口物品（係「
    懲治走私條例公告管制物品項目及其數額」甲項第4 款規定
    之管制進出口物品），未經許可不得運輸，亦不得私運進口
    。詎其因在大陸地區經商失利心情不振，復萌施用毒品之意
    ，竟基於經由金門「小三通」方式私運及運輸屬管制進口物
    品第一級毒品海洛因以供己施用之犯意，先於95年4 月18日
    （起訴書誤為19日，應予更正）晚上10時許，在大陸地區廈
    門市蓮花五村26棟501號房內，以人民幣140,000元之代價，
    向綽號「許董」名為「許順益」（另由檢察官偵辦）之成年
    男子購買毒品海洛因7 包（含袋重272.58公克）後，以繫於
    腰際束帶及內褲暗袋之方式，於同年4月21日上午9時50分許
    ，自大陸地區福建省廈門市搭乘「新集美號」客船返抵金門
    水頭碼頭通關入境，而將毒品海洛因運輸、私運進口臺灣地
    區得逞。嗣於同日上午11時10分許，甲○○在金門尚義機場
    欲夾帶上開毒品搭機返臺時，為警當場查獲，並扣得第一級
    毒品海洛因 7包（淨重261.68公克，純度54.83%，純質淨重
    143.48 公克，空包裝總重10.90公克）及其所有供運輸綁縛
    毒品海洛因所用之束帶一條、綠色內褲一件。
三、案經金門縣警察局移送福建金門地方法院檢察署檢察官偵查
    起訴。
    理      由
壹、認定犯罪事實所憑之證據及理由
一、前揭上訴人即被告甲○○以上述方式，為供己施用自大陸地
    區廈門市經由金門私運、運輸毒品海洛因入境臺灣地區為警
    查獲等事實，業據被告於警詢、檢察官訊問、原審及本院審
    理時坦承不諱（見警詢卷第2頁以下、偵查卷第6頁以下、第
    18頁以下、原審卷第14頁以下、第55頁以下、本院卷第16頁
    以下，第49頁、第130 頁以下），並有金門縣警察局扣押筆
    錄、查獲證物照片、大陸地區剪報、大陸地區公證書及帳戶
    明細等件，綠色內褲一件及束帶一條與白色粉末7 包扣案可
    資佐證。而該7 包白色粉末經送鑑定結果，均檢出含有第一
    級毒品海洛因成分，合計淨重261.68公克（空包裝總重10.
    90公克，純度54.83％，純質淨重143.48 公克）之事實，亦
    有法務部調查局95年6月8日調科壹字第360000022 號鑑定通
    知書1 件在卷可稽（見偵查卷第45頁）。復查，毒品危害防
    制條例之運輸毒品罪，所稱之「運輸」係指轉運輸送而言，
    不以國外輸入國內或國內輸出國外者為限，其在「國內運送
    」者，亦屬之，至於運輸之動機、目的是否意在為己或為他
    人，運輸之方法為海運、空運、陸運或兼而有之，均非所問
    。至零星夾帶或短途持送者，雖得斟酌實際情形依持有毒品
    罪論科，但仍以無運輸或販賣之意圖者為限（最高法院94年
    度臺上字第2845號判決意旨參照）。查被告本件係將扣案毒
    品海洛因自大陸廈門地區出發經由金門搭船小三通私運入境
　  臺灣地區，所私運之毒品海洛因淨重合計261.68公克，縱依
  　純質，淨重亦達143.48公克，依此情形觀之，被告顯係長途
    轉運輸送，且單就純質而言，其重量已逾140 公克，價值亦
    高達新臺幣（下同）約600,000 元，顯難謂係「零星夾帶」
    ，是縱被告本次私運毒品海洛因入境臺灣之目的係為自己施
    用，亦可認定被告有運輸之意圖，至為灼然。
二、綜上，本案事證已臻明確，被告犯行洵堪認定，應依法論科
    。
貳、論罪科刑部分
一、按被告行為後，94年2月2日修正公布之刑法，已於95年7月1
    日生效施行（以下簡稱修正前、後刑法），其中第2條第1項
    「行為後法律有變更者，適用行為時之法律。但行為後之法
    律有利於行為人者，適用最有利於行為人之法律」之規定，
    係規範行為後法律變更所生新、舊法律比較適用之準據法，
    於刑法修正施行後，自應適用該修正後之第2條第1項之規定
    ，為「從舊、從輕」之比較；又比較新舊法時，應就罪刑有
    關之共犯、未遂犯、想像競合犯、牽連犯、連續犯、結合犯
    ，以及累犯加重、自首減輕暨其他法定加減原因（如身分加
    減）與加減例等一切情形，綜其全部罪刑之結果而為比較後
    ，再適用有利於行為人之法律處斷，而不得一部割裂分別適
    用不同之新、舊法（最高法院24年上字第4634號、29年上字
    第964號判例意旨及最高法院95年度第8次刑事庭會議決議參
    照）。
二、查刑法第64條第2 項「死刑減輕者，為無期徒刑，或為15年
    以下12 年以上有期徒刑。」、第65條第2項「無期徒刑減輕
    者，為7 年以上有期徒刑」等規定，亦已修正為：「死刑減
    輕者，為無期徒刑」，「無期徒刑減輕者，為20年以下15年
    以上有期徒刑」。經比較新、舊法，應以修正前之規定較有
    利於行為人。又被告行為後，刑法55條想像競合犯之規定雖
    經修正，惟僅係法理之明確化，非屬刑罰法律變更，不生新
    舊法比較之問題，另刑法第47條關於累犯之規定，亦修正排
    除過失犯構成累犯，然本案被告前後均屬故意犯，自亦不生
    新舊法比較之問題，而均應依法律適用之原則，適用修正後
    刑法之規定（最高法院95年11月7 日第21次刑事庭會議決議
    參照）。
三、按毒品海洛因係毒品危害防制條例第2條第2項第1 款規定之
    第一級毒品，且屬行政院依懲治走私條例第2條第4項公告之
    「管制物品及其數額」甲項第4 款所列之管制進出口物品。
    又懲治走私條例第2條第1項所謂私運管制物品進口，係指由
    國外或自大陸地區私運管制物品，進入臺灣地區而言；輸入
    之既遂與未遂，又以是否已進入國界為標準；而運輸毒品罪
    祇以所運輸之毒品已實施運送為已足，並非以運扺目的地為
    完成犯罪之要件，換言之，區別該罪既遂、未遂之依據，應
    以已否起運為準，既已起運，構成該罪之輸送行為即已完成
    ，不以達到目的地為既遂條件。查被告自大陸廈門地區私運
    、運輸毒品海洛因抵達我國金門水頭碼頭通關入境，復於金
    門尚義機場欲轉搭飛機返臺時為警查獲，其人及毒品既已搭
    船入境我國領域內，其私運管制物品毒品海洛因進口及運輸
    毒品海洛因之行為皆已完成。故核被告所為，係犯毒品危害
    防制條例第4條第1項之運輸第一級毒品罪及懲治走私條例第
    12條、第2第1項之（準）私運管制物品進口罪。被告持有第
    一級毒品之低度行為為運輸毒品之高度行為所吸收，不另論
    罪。被告所犯私運及運輸毒品罪，係以一行為同時觸犯之，
    為想像競合犯，應依刑法第55條之規定，從一重之運輸第一
    級毒品罪處斷。被告曾有如事實欄所示之前科及執行完畢情
    形，有臺灣高等法院被告前案紀錄表1件在卷可考，5年以內
    再犯有期徒刑以上之本罪，為累犯，惟運輸第一級毒品罪法
    定本刑為死刑、無期徒刑部分不得加重，併予敘明。
四、又按刑事審判旨在實現刑罰權之分配的正義，故法院對有罪
    被告之科刑，應符合罪刑相當之原則，使輕重得宜，罰當其
    罪，以契合社會之法律感情，此所以刑法第57條明定科刑時
    應審酌一切情狀，尤應注意該條所列10款事項以為科刑輕重
    之標準，並於同法第59條賦予法院以裁量權，如認「犯罪之
    情狀可憫恕者，得酌量減輕其刑」，復對連續犯之加重其刑
    ，採相對主義，俾使法院就個案之量刑，能斟酌至當。而刑
    法第59條規定犯罪之情狀可憫恕者，得酌量減輕其刑，其所
    謂「犯罪之情狀」，與同法第57條規定科刑時應審酌之一切
    情狀，並非有截然不同之領域，於裁判上酌減其刑時，應就
    犯罪一切情狀（包括第57條所列舉之10款事項），予以全盤
    考量，審酌其犯罪有無可憫恕之事由（即有無特殊之原因與
    環境，在客觀上足以引起一般同情，以及宣告法定低度刑，
    是否猶嫌過重等等），以為判斷。查被告本案係因經商失利
    心情不振，為供己施用而運輸毒品，就其犯行而論，係因自
    己施用而運輸，並非受人指使，本案毒品海洛因尚未流入市
    面即為警查獲，其犯罪後尚知坦承犯行，知所悔悟，並斟酌
    其本件運輸毒品海洛因入境之數量，雖難謂係少量零星夾帶
    ，但其重量尚非極為龐大，相較於運輸第一級毒品罪之法定
    最輕本刑為無期徒刑之刑度，實有情輕法重失衡之情形，可
    認有憫恕之事由，爰依刑法第59條之規定減輕其刑（修正刑
    法就此僅為刑之裁量及酌減審認標準之明文化，非屬法律變
    更）。
五、原審據以論罪科刑，固非無見，惟：(一)被告自警詢以迄本院
    審理時始終堅稱其係為供己施用而運輸毒品，本案卷內並無
    通聯記錄或其他事證足資認定被告係為他人運送毒品，原判
    決事實欄亦未認定被告係為他人運送毒品，理由欄卻逕認被
    告非僅供自己施用而運輸（即為他人運送之意），並據以認
    定被告未坦承犯行等情，其事實認定與卷內事證不相適合，
    且事實理由矛盾，均有未合；(二)扣案之綠色內褲一條及毒品
    外包裝袋7 個，乃被告所有供藏放本案毒品海洛因所用之物
    ，原審未併予宣告沒收，亦有未洽（詳後述）；(三)被告確有
    情輕法重之情，業如上述，原判決未適用刑法第59條予以酌
    減，尚有未妥。(四)被告行為後，刑法既已於95年7月1日修正
    生效施行，原審於95年8 月29日判決，應就刑法修正施行後
    之法律適用比較加以論敘，乃竟隻字未提，其理由欠備，亦
    有不當。被告提起上訴指摘原審量刑過重等情，核屬有理，
    原判決復有前揭可議之處，自屬無可維持，應由本院撤銷改
    判。爰審酌被告之素行，因一時失慮而犯罪，所走私、運輸
    毒品之數量，幸尚未流入市面，未致生具體危害，事後有悔
    悟之心，態度良好等一切情狀，量處如主文所示之刑。扣案
    之毒品海洛因（詳細重量如前所述），係屬查獲之毒品，應
    依毒品危害防制條例第18條第1 項前段規定，諭知沒收銷燬
    之；另被告所有束帶一條及內褲一件，以及用以包裝上開毒
    品海洛因之包裝袋7個（10.90公克），既經與毒品分開秤重
    ，足見可以獨立分離，具有防止毒品外逸、裸露、潮濕之功
    能，並便於攜帶及運輸，均屬被告所有供其犯本件之罪所用
    之物，業據其陳明在卷（警卷第2、3頁、原審卷第79頁），
    爰均依毒品危害防制條例第19條第1 項規定，併予宣告沒收
    。至另扣案之行動電話3支（含SIM卡），尚乏證據證明為被
    告供犯本罪所用之物，則毋庸為沒收之諭知，附此敘明。
據上論斷，應依刑事訴訟法第369條第1項前段、第364條、第299
條第1 項前段，刑法第2條第1項、第11條、第55條，毒品危害防
制條例第4條第1項、第18條第1項前段、第19條第1項，懲治走私
條例第2條第1項、第12條，刑法第47條、第59條，判決如主文。
本案經檢察官羅松芳到庭執行職務
中　　華　　民　　國　　九十六　年　　二 　月　 十三  日
    　　　　　　　　　刑事庭審判長法　官　蔡　清　遊
　　　　　　　　　　　　　　　    法　官　黃　玉　清
　　　　　 　 　　　　　　　　　　法　官　朱　光　仁
上開正本證明與原本無異。
如不服本判決，應於收受送達後十日內向本院提出上訴書狀，其
未敘述上訴之理由者並得於提起上訴後十日內向本院補提理由書
（均須按他造當事人之人數附繕本）。
                                  書記官　 李  麗  鳳
中　　華　　民　　國　　九十六　年　　二　 月　十四   日
附錄本案論罪法條全文：
毒品危害防制條例第4條第1項
運輸第一級毒品罪
製造、運輸、販賣第一級毒品者，處死刑或無期徒刑；處無期徒
刑者，得併科新臺幣 1 千萬元以下罰金。
懲治走私條例第2條第1項
（準）私運管制物品進口罪
私運管制物品進口﹑出口逾公告數額者，處七年以下有期徒刑，
得併科新台幣二十萬元以下罰金。
